【裁判字號】    89,交上易,266
【裁判日期】    890229
【裁判案由】    過失傷害
【裁判全文】
臺灣高等法院臺南分院刑事判決            八十九年度交上易字第二六六號    Ｇ
      上  訴  人  臺灣嘉義地方法院檢察署檢察官
      被      告  乙  ○  ○
右上訴人因被告過失傷害案件，不服臺灣嘉義地方法院八十八年度交易字第二六三號
，中華民國八十八年十二月十七日第一審判決（起訴案號：臺灣嘉義地方法院檢察署
八十八年度偵字第五五一六號），提起上訴，本院判決如左：
      主      文
上訴駁回。
      事      實
一、乙○○於民國（下同）八十八年六月十六日上午九時四十八分許，駕駛車牌號碼
    ＲＶ─九五九○號自用小貨車，沿台一線公路南往北即由水上鄉往嘉義市方向行
    駛，途經嘉義縣水上鄉○○路二十一之四號右前方即台一線公路二七一公里處時
    ，應注意行車前輪胎須詳細檢查確實有效，在雙向二車道行駛時，應在遵行車道
    內行駛，且應注意車前狀況，並隨時採取必要之安全措施，以防止發生危險事故
    ，而依當時情形，視線及路況均良好，並無不能注意之情事，竟疏於注意，於行
    經上開路段時，因行車前未詳細檢查輪胎確實有效，且未充分注意車前狀況，故
    因其右前輪胎爆胎致其車偏向路旁，而不慎撞及路燈與路樹後，復自後追撞同方
    向靠右行駛之由殘障人士甲○○所駕駛之ＬＺＷ─二五六號三輪重機車，致甲○
    ○左手背及手腕伸指肌腱及全層皮膚喪失骨頭露出嚴重污染、右臀部大片皮膚深
    層壞死、左肩胛骨骨折、右膝關節骨折、及雙胸部、左肩部、左背部、右手背、
    右肩多處深部擦傷。又乙○○於肇事後，並未逃逸，且於警員林益民到場處理尚
    未知悉何人為肇事者之前，自動向警員自承駕車肇事，自首並接受調查及裁判。
二、案經劉甲○○訴由嘉義縣警察局水上分局報請臺灣嘉義地方法院檢察署檢察官偵
    查起訴。
      理      由
一、訊據被告乙○○對右開事實，除未詳細檢查輪胎確實有效外均坦承不諱，辯稱：
    輪胎於其出門前有檢查過，車輪胎紋還很厚等語云云。惟查前揭事實業據被告乙
    ○○於警訊、偵查中坦承不諱，核與告訴人甲○○指訴之情節相符，並經證人即
    警員林益民到庭結證明確，復有道路交通事故調查報告表、診斷證明書、現場相
    片附卷可資佐證。
二、查被告乙○○駕駛車牌號碼ＲＶ─九五九○號自用小貨車，沿台一線公路南往北
    即由水上鄉往嘉義市方向行駛，竟疏於注意，於行經上開路段時，因行車前未詳
    細檢查輪胎確實有效，且未充分注意車前狀況，故因其右前輪胎爆胎致其車偏向
    路旁，而不慎自後追撞同方向靠右行駛之由殘障人士甲○○所駕駛之ＬＺＷ─二
    五六號三輪重機車肇事。因而被告所駕駛自用小貨車右前輪破損、右前板金凹損
    、前保險桿掉落，且雙方散落物及車輛刮地痕與胎痕均在路面邊線外，有前揭道
    路交通事故調查報告表可稽。而被告供稱：「˙˙行駛台一線（南往北）˙˙因
    自小貨車右前輪爆胎，而無法控制方向盤，於是該車右偏離外車道，駛進機車道
    ˙˙」（警訊筆錄第三頁背面參照），另告訴人甲○○供稱：「我當時被乙○○
    從後面追撞後，人倒地˙˙」等語（警訊筆錄第一頁背面參照），是本件被告於
    行車前未詳細檢查輪胎確實有效，且疏未注意汽車在雙向二車道行駛時，應在遵
    行車道內行駛，又疏未注意車前狀況，並隨時採取必要之安全措施，以防止發生
    危險事故，致因爆胎失控駛入慢車道，追撞同方向靠右行駛之士甲○○所駕駛重
    機車肇事，殆無疑問。
三、按汽車行駛時，駕駛人應注意車前狀況，並隨時採取必要之安全措施；且汽車在
    雙向二車道行駛時，應在遵行車道內行駛；行車前應注意詳細檢查輪胎確實有效
    ，道路交通安全規則第九十四條第三項、第九十七條第一款、第八十九條第一款
    分別定有明文。被告係合法考領有駕駛執照之人，此業據被告供述在卷，是其對
    於上開規定自應知之甚稔；而肇事當時係晴天，日間自然光線，無視距不良情事
    ，路況亦為乾燥、無缺陷、無障礙物之柏油路面，此有前揭調查報告表可憑，顯
    見被告當時並無不能注意之情事，其竟應注意能注意而疏未注意於行車前詳細檢
    查輪胎確實有效，且疏未注意汽車在雙向二車道行駛時，應在遵行車道內行駛，
    又疏未注意車前狀況，並隨時採取必要之安全措施，以防止發生危險事故，致因
    爆胎失控駛入慢車道，追撞同方向靠右行駛之殘障人士甲○○所駕駛重機車，肇
    致本件事故，自應負過失罪責甚明，而本件送請臺灣省嘉雲區車輛行車事故鑑定
    委員會對本件肇事事故之責任鑑定，亦同此認定，有該委員會八十八年十一月二
    十五日嘉鑑字第八八九五三號函及所附鑑定意見書附卷可稽。又被害人甲○○確
    因本件車禍受有前開傷害，已如前述，則被告之過失行為與被害人之傷害間，顯
    有相當因果關係，是本件事證明確，被告犯行，洵堪認定。
四、核被告所為係犯刑法第二百八十四條第一項前段之過失傷害罪。又被告於肇事後
    ，即留在現場，並於警方到場處理且尚未知悉何人為肇事者前，主動向警員自承
    駕車肇事，自首並接受調查及裁判乙節，業據承辦警員林益民到庭結證明確，是
    被告之行為，合於自首之規定，應依刑法第六十二條前段之規定減輕其刑。原審
    法院適用刑法第二百八十四條第一項前段、第六十二條前段、第四十一條、罰金
    罰鍰提高標準條例第一條前段、第二條之規定，並審酌被告之素行資料、應負全
    部過失責任、被害人甲○○所受之傷害尚非輕微，及被告犯罪後尚未與被害人達
    成和解等一切情狀，量處有期徒刑肆月，並諭知易科罰金之折算標準。
    原審判決認事用法均無不合，量刑亦稱妥適，檢察官上訴意旨引用告訴人書狀認
    被告尚未與告訴人達成和解、態度傲慢等詞指摘原判決不當為無理由，應予駁回
    。
據上論結，應依刑事訴訟法第三百六十八條，判決如主文。
本案經檢察官王碧霞到庭執行職務。
中    華    民    國      八十九      年      二      月      二十九    日
                                  臺灣高等法院臺南分院刑事第四庭
                                      審判長法官  陳    義    仲
                                            法官  徐    財    福
                                            法官  宋    明    蒼
右正本證明與原本無異。
不得上訴。
                                      法院書記官  余    素    美
中    華    民    國      八十九      年      三      月     二         日
附錄本案論罪科刑法條全文：
刑法第二百八十四條第一項：因過失傷害人者，處六月以下有期徒刑、拘役或五百元
                          以下罰金，致重傷者，處一年以下有期徒刑、拘役或五
                          百元以下罰金。


司法院資訊處製作；財團法人民間司法改革基金會備份。
